【裁判字號】    94,財管,117
【裁判日期】    950530
【裁判案由】    指定遺產管理人
【裁判全文】
臺灣士林地方法院民事裁定             94年度財管字第117號
聲  請  人  辛○○
            己○○
共同代理人  庚○○
聲請人聲請指定被繼承人甲○○遺產管理人事件，本院裁定如下
：
    主      文
指定丙○○（男，民國○○年○ 月○ 日生，身分證統一編號：
Ｚ000000000號）為被繼承人甲○○（男，民國○○年○○月○○日出生
，身分證統一編號：Ｚ000000000號，生前住臺北市○○區○○街
77號5 樓）之遺產管理人。
准對被繼承人甲○○之繼承人為承認繼承之公示催告。
被繼承人甲○○之繼承人，應自前項公示催告最後登載新聞紙之
日起壹年貳月內承認繼承，上述期限屆滿，無繼承人承認繼承時
，被繼承人甲○○之遺產，於清償債權並交付遺贈物後，如有賸
餘即歸屬國庫。
    理      由
一、按繼承開始時，繼承人有無不明，而無親屬會議或親屬會議
    未於1 個月內選定遺產管理人者，利害關係人得聲請法院選
    任遺產管理人，並由法院依公示催告程序，定六個月以上之
    期限，公告繼承人，命其於期限內承認繼承，民法第1177條
    、第1178條第1 項、第2 項規定甚明。
二、本件聲請意旨略以：被繼承人甲○○分別擔任借款人及連帶
    保證人，於83年8 月27日與訴外人侯有義、陳水木、蔡老首
    等4 人，陸續向原債權人保證責任嘉義市第二信用合作社（
    下稱嘉義二信）借款8 筆，合計新臺幣（下同）1 億零700
    百萬元整。嘉義二信自90年9 月1 日起由誠泰商業銀行股份
    有限公司（下稱誠泰銀行）受讓並概括承受其資產及負債，
    嗣誠泰銀行處理不良債權，將前開債權讓與中華成長二資產
    管理股份有限公司（下稱中華成長公司），中華成長公司嗣
    又將之讓與聲請人。被繼承人於上述借款到期後，未為清償
    ，且於93年7 月24日死亡，其全體繼承人均已拋棄繼承，聲
    請人與被繼承人具有利害關係，為保障權益，爰依民法第
    1176條第6 項準用第1178條第2 項規定，聲請指定財政部國
    有財產局為被繼承人之遺產管理人等語。
三、經查，聲請人之主張，業據其提出借據、財政部函文、他項
    權利證明書、本院93年度繼字第518 號拋棄繼承卷宗等影本
    為證，堪信為真。聲請人既為被繼承人之債權人，自屬法律
    上之利害關係人，其聲請指定遺產管理人，即屬有據。惟本
    件為非訟事件，其審判之範圍不受當事人請求之範圍所拘束
    ，即具有聲明之非拘束性及法院之自由裁量，本院自得依職
    權裁量選任其他適當之人擔任遺產管理人。經本院通知，被
    繼承人之子女戊○○、丁○○、乙○○到庭表明其等皆已拋
    棄繼承，其等與未到庭之丙○○均無意願擔任本件遺產管理
    人等語。惟查被繼承人遺有財產9 筆，總額計00000000元，
    有稅務電子閘門財產所得調件明細表在卷可參，其金額遠低
    於前揭被繼承人之債務金額，而本件各順位法定繼承人皆已
    拋棄繼承，則本件顯係遺產債務大於遺產之情形，則國庫對
    該遺產已無民法第1185條之期待利益可言。而國有財產局乃
    公務機關，依國有財產法之規定綜理國有財產事務，執行事
    務所需預算為全國人民納稅所得，如無其他特殊事由考量，
    自不宜貿然指定國有財產局為管理人，以避免其代管私人遺
    產之管理費用無法由被繼承人遺產歸墊，導致利用全民資源
    負擔個人私務之支出，不符社會公平原則之情形發生。次按
    被繼承人之親屬中，丙○○為中國海事專科學校畢業，此業
    據乙○○陳明在卷，其應具有管理遺產之能力，且被繼承人
    生前與其同住於臺北市○○區○○街77號5 樓，此有本院93
    年度繼字第518 號拋棄繼承案卷內所附之戶籍謄本在卷可參
    ，其對被繼承人之財產狀況應較清楚，本院因認其適合擔任
    被繼承人之遺產管理人，爰裁定如主文所示。
中    華    民    國    95    年    5     月    30    日
                  家事法庭  法  官  陳文通
以上正本證明與原本無異。
如對本裁定抗告，應於裁定送達後10日內向本院提出抗告狀。
中    華    民    國    95    年    5     月    30    日
                            書記官  劉奕湘


司法院資訊處製作；財團法人民間司法改革基金會備份。
